臺灣臺中地方法院刑事判決
110年度訴字第334號
公  訴  人  臺灣臺中地方檢察署檢察官
被      告  劉家名


            劉育誠


            陳炫谷


            李家宏


上列被告等因妨害秩序等案件，經檢察官提起公訴（110年度偵
字第644號），被告等於準備程序中就被訴事實為有罪之陳述，
經本院告以簡式審判程序之旨，並聽取當事人之意見後，裁定改
行簡式審判程序，並判決如下：
    主    文
劉家名、劉育誠犯意圖供行使之用而攜帶兇器在公共場所聚集三
人以上下手實施強暴罪，各處有期徒刑肆月，如易科罰金，以新
臺幣壹仟元折算壹日。均緩刑貳年，並應於緩刑期間內接受受理
執行之地方檢察署所舉辦之法治教育參場次，緩刑期間付保護管
束。
陳炫谷犯在公共場所聚集三人以上下手實施強暴罪，累犯，處有
期徒刑肆月，如易科罰金，以新臺幣壹仟元折算壹日。
李家宏犯在公眾得出入之場所聚集三人以上下手實施強暴罪，處
有期徒刑參月，如易科罰金，以新臺幣壹仟元折算壹日。緩刑貳
年，並應於緩刑期間內接受受理執行之地方檢察署所舉辦之法治
教育參場次，緩刑期間付保護管束。
扣案之球棒壹支沒收。
    犯罪事實
一、緣蔣凱明於民國109年9月26日0時許，在臺中市○○區○○路0段
    000號「統一便利超商蔗園門市」前，因故與鍾凱威發生口
    角，在旁之劉家名見狀，隨即以手機聯繫劉育誠，並由劉育
    誠邀集陳炫谷、李家宏等人到場為其助勢。劉育誠、陳炫谷
    、李家宏隨即於同日0時25分許，分別駕駛2輛自用小客車抵
    達上址，其等共同基於妨害秩序之犯意聯絡，在上址「統一
    便利超商蔗園門市」店前供公眾出入之場所，雙方開始言語
    爭執，因一言不合，李家宏出手推蔣凱明，劉育誠見狀隨即
    返回車內取出球棒，劉育誠、劉家名先後持客觀上可作兇器
    使用之上開球棒，陳炫谷、李家宏則以徒手方式毆打蔣凱明
    ，致蔣凱明因而受有頭部損傷、左側肘挫傷、左側膝部挫傷
    、左側眼球鈍傷及左側手肘擦傷及左側膝部擦傷等傷害（傷
    害部分業經撤回告訴，不另為公訴不受理之諭知，詳後述）
    ，而以此方式實施強暴行為，妨害公共秩序及公眾安寧。嗣
    蔣凱明報警，為警循線查獲上情，並扣得劉育誠所有之球棒
    1支。
二、案經蔣凱明訴由臺中市政府警察局烏日分局報告偵辦臺灣臺
    中地方檢察署檢察官偵查起訴。
    理    由
一、證據能力：
    本案被告劉家名、劉育誠、陳炫谷、李家宏所犯係死刑、無
    期徒刑或最輕本刑為3年以上有期徒刑以外之罪，亦非高等
    法院管轄之第一審案件，其等於準備程序進行中，先就被訴
    事實為有罪之陳述，經本院告知簡式審判程序之旨，並聽取
    公訴人及被告4人之意見後，經合議庭裁定由受命法官獨任
    進行簡式審判程序，是依刑事訴訟法第273條之2規定，本件
    之證據調查，不受同法第159條第1項、第161條之2、第161 
    條之3、第163條之1及第164條至第170條規定之限制，合先
    敘明。
二、認定犯罪事實所憑之證據及理由：
　　上揭犯罪事實，業據被告劉家名、劉育誠、陳炫谷、李家宏
    分別於警詢、偵查、本院準備程序及審理時均坦承不諱（見
    偵卷第31至33、35至41、43至49、51至57、153至155頁，本
    院卷第219、229頁），核與證人即告訴人蔣凱明於警詢及偵
    查時證述（見偵卷第59至62、151至153頁）、證人鐘凱威、
    賴加蓁、王世瑋、王函玉分別於警詢時證述（見偵卷第79至
    83、85至86、85至86、89至91、93至95頁）情節大致相符，
    並有監視器影像截圖12張、球棒照片2張、衛生福利部臺中
    醫院109年9月26日診斷證明書、本院勘驗筆錄在卷可稽（見
    偵卷第97至107、109、111頁，本院卷第123至130頁），且
    有扣案之球棒1支可資佐證，足認被告4人前揭任意之自白與
    事實相符，而得為證據。本案事證明確，被告4人前揭犯行
    ，均洵堪認定，應依法論科。
三、論罪科刑：
  ㈠按刑法第150條於109年1月15日修法，立法理由明白指出「一
    、修正原『公然聚眾』要件，倘三人以上，在公共場所或公眾
    得出入之場所聚集，進而實行強暴脅迫（例如：鬥毆、毀損
    或恐嚇等行為）者，不論是對於特定人或不特定人為之，已
    造成公眾或他人之危害、恐懼不安，應即該當犯罪成立之構
    成要件，以符保護社會治安之刑法功能。二、實務見解有認
    本條之妨害秩序罪，須有妨害秩序之故意，始與該條之罪質
    相符，如公然聚眾施強暴脅迫，其目的係在另犯他罪，並非
    意圖妨害秩序，除應成立其他相當罪名外，不能論以妨害秩
    序罪（最高法院31年上字第1513號、28年上字第3428號判例
    參照）。然本罪重在安寧秩序之維持，若其聚眾施強暴脅迫
    之目的在犯他罪，固得依他罪處罰，若行為人就本罪之構成
    要件行為有所認識而仍為本罪構成要件之行為，自仍應構成
    本罪，予以處罰。」等語。經查，被告4人明知上開統一便
    利超商蔗園門市乃公眾得出入之場所，當時現場有多數人在
    該處所消費，若在該處施強暴脅迫，可能波及他人，影響他
    人安危及社會治安，其等對於上開構成要件顯然具有認識，
    竟仍在上開處所實施強暴行為，自該當該罪之構成要件。又
    所謂「兇器」，其種類並無限制，凡客觀上足對人之生命、
    身體、安全構成威脅，具有危險性之器具均屬之，被告劉家
    名、劉育誠當時所持球棒質地堅硬，且告訴人確因被告劉家
    名、劉育誠持上開球棒毆打而受有前揭傷勢，該球棒客觀上
    顯然具有危險性，足以對人之生命、身體、安全構成威脅之
    兇器無疑。
  ㈡核被告劉家名、劉育誠所為，係犯刑法第150條第2項第1 款
    、第1項後段之意圖供行使之用攜帶兇器在公共場所聚集3人
    以上下手實施強暴罪；被告陳炫谷、李家宏所為，均係犯刑
    法第150條第1項後段之在公共場所聚集3人以上下手實施強
    暴罪。起訴書固認被告劉家名、劉育誠所為，係犯刑法第15
    0條第1項後段之在公共場所聚集3人以上下手實施強暴罪嫌
    ，惟因起訴書之犯罪事實欄業已載明被告劉家名、劉育誠先
    後使用球棒毆打告訴人，與本院認定之基本社會事實同一，
    是本院自得變更起訴法條予以審理。
  ㈢被告劉家名、劉育誠共同為本案刑法第150條第2項第1款、第
    1項後段之犯行；被告陳炫谷、李家宏共同為本案刑法第150
    條第1項後段之犯行，有犯意聯絡及行為分擔，均應論以共
    同正犯。又刑法條文有「結夥三人以上」者，其主文之記載
    並無加列「共同」之必要（最高法院79年度台上字第4231號
    判決意旨參照），是刑法第150條以「聚集三人以上」為構
    成要件，應為相同解釋，方為適論。
　㈣按刑法第150條第1項規定：「在公共場所或公眾得出入之場
    所聚集三人以上，施強暴脅迫者，在場助勢之人，處1年以
    下有期徒刑、拘役或10萬元以下罰金；首謀及下手實施者，
    處6月以上5年以下有期徒刑」；同條第2項則規定：「犯前
    項之罪，而有下列情形之一者，得加重其刑至2分之1：一、
    意圖供行使之用而攜帶兇器或其他危險物品犯之。二、因而
    致生公眾或交通往來之危險」。是就該條第2項規定，係就
    犯罪類型變更之個別犯罪行為得裁量予以加重，成為另一獨
    立之罪名，屬於刑法分則加重之性質。而依上述規定，法院
    對於行為人所犯刑法第150條第2項第1款之罪，是否加重其
    刑，本有自由裁量之權。本院審酌被告劉家名、劉育誠已坦
    承犯行，並獲告訴人原諒，表明不再追究（見本院卷第173
    頁），且本案並未波及其他民眾、財物或造成損害，對於社
    會秩序之影響尚非巨大，認未加重前之法定刑即足以評價被
    告劉家名、劉育誠之犯行，尚無加重其刑之必要，併予敘明
    。
  ㈤陳炫谷前於105年間因重傷害案件，經本院以105年度訴字第5
    4號判決判處有期徒刑3年6月確定，於107年2月5日縮短刑期
    假釋出監，所餘期間付保護管束，於108年6月4日保護管束
    期滿未經撤銷假釋，視為執行完畢，有臺灣高等法院被告前
    案紀錄表在卷可參，被告陳炫谷於受有期徒刑執行完畢後5
    年內，再因故意犯有期徒刑以上之罪，為累犯，參酌司法院
    大法官釋字第775號解釋意旨，審酌被告陳炫谷前已有故意
    犯罪經法院論罪科刑及執行紀錄，卻故意再犯本案，顯見前
    開累犯有期徒刑執行對被告陳炫谷未生警惕作用，堪認被告
    陳炫谷對於刑罰之反應力薄弱，而有依刑法第47條第1項規
    定加重其刑之必要。
  ㈥按刑事審判旨在實現刑罰權之分配的正義，故法院對有罪被
    告之科刑，應符合罪刑相當之原則，使輕重得宜，罰當其罪
    ，以契合社會之法律感情，此所以刑法第57條明定科刑時應
    審酌一切情狀，尤應注意該條所列10款事項以為科刑輕重之
    標準，並於同法第59條賦予法院以裁量權，如認「犯罪之情
    狀可憫恕，認科以最低度刑仍嫌過重者，得酌量減輕其刑」
    ，俾使法院就個案之量刑，能斟酌至當。而刑法第59條規定
    所謂「犯罪之情狀」，應審酌其犯罪有無可憫恕之事由，即
    有無特殊之原因與環境，在客觀上足以引起一般同情，以及
    宣告法定低度刑，是否猶嫌過重等，以為判斷（最高法院45
    年度台上字第1165號、51年度台上字第899 號判決意旨參照
    ）。查被告4人因思慮不周致違犯本案，固有不該；然審酌
    其等於犯後均坦承犯行、深表悔意，且本案告訴人於事後皆
    表明不願追究刑事責任之意，堪認本件犯罪所發生之危險及
    損害非鉅，主觀之惡性應非重大。故以本案犯罪情節、所生
    損害、犯後態度等節衡量，本院認被告4人所犯倘處以最低
    法定刑度即有期徒刑6月，猶嫌過重，有情輕法重而足堪憫
    恕之情狀，爰依刑法第59條之規定酌量減輕其刑，以達罪刑
    相當之刑法處罰目的，並就被告陳炫谷所涉犯之罪，依刑法
    第71條第1項規定，先加後減之。
  ㈦爰以行為人責任為基礎，審酌被告4人僅因告訴人與鍾凱威間
    發生口角糾紛，竟不思以和平理性之方式化解爭執，明知所
    在處所乃公共場合，仍聚眾毆打，被告劉家名、劉育誠竟持
    球棒為之，造成公眾及他人安寧秩序之危害，所為誠屬不該
    ；兼衡被告4人犯後坦認犯行之態度，與告訴人達成和解，
    並已履行完畢，有本院110年度中司刑移調字第873號調解程
    序筆錄在卷可稽（見本院卷第175至176頁），及犯罪之動機
    、目的、手段、被告4人就本案之參與程度、智識程度、家
    庭經濟狀況（見本院卷第231頁）等一切情狀，量處如主文
    所示之刑，並諭知易科罰金折算標準。
　㈧另被告劉家名、劉育誠、李家宏均未曾因故意犯罪受有期徒
    刑以上刑之宣告，有臺灣高等法院被告前案紀錄表在卷可憑
    ，本院考量被告劉家名、劉育誠、李家宏係初犯、素行尚佳
    ，且於本院審理中表示悔意、正視己非，告訴人已表明不願
    追究之意，亦同意給予緩刑，本院認被告劉家名、劉育誠、
    李家宏經本案偵、審程序之教訓，應足令其等知所警惕，深
    刻體悟慎言篤行之重要性，將來得以謹慎自制，不會再因一
    時衝動誤事，信無再犯之虞，故前開宣告之刑以暫不執行為
    適當，爰依刑法第74條第1項第1款規定，宣告緩刑2年，以
    勵自新。又本院斟酌被告劉家名、劉育誠、李家宏因法治觀
    念不足，致為本案犯行，為確保其等建立正確之法治觀念，
    認除前開緩刑宣告外，有課予預防再犯所為必要命令之必要
    ，併依刑法第74條第2項第8款之規定，命被告劉家名、劉育
    誠、李家宏均應於緩刑期間內接受受理執行之地方檢察署所
    舉辦之法治教育3場次，並依刑法第93條第1項第2款之規定
    ，諭知於緩刑期間付保護管束，以維法治，並發揮附條件緩
    刑制度之立意及避免短期自由刑執行所肇致之弊端，以期符
    合本件緩刑目的。倘其等未遵循本院所諭知如主文所示緩刑
    期間所附條件，而情節重大者，檢察官得依刑事訴訟法第47
    6條、刑法第75條之1第1項第4款之規定，聲請撤銷本案緩刑
    之宣告，附此敘明。
　㈨至被告陳炫谷請求給予緩刑一節，然被告陳炫谷於本案發生
    前有因故意犯罪而經法院判處有期徒刑以上刑，並經執行完
    畢之前科紀錄，此有臺灣高等法院被告前案紀錄表在卷可參
    。故而，可認被告陳炫谷不符合刑法第74條所規定得予宣告
    緩刑之要件，本院自無從為緩刑之諭知。
四、沒收部分：　　
　　按供犯罪所用、犯罪預備之物或犯罪所生之物，屬於犯罪行
    為人者，得沒收之，刑法第38條第2項前段已有規定。扣案
    之球棒1支為被告劉育誠所有且係供其本案妨害秩序犯罪所
    用之物，業據被告劉育誠供承在卷，爰依刑法第38條第2項
    前段之規定宣告沒收。
五、不另為不受理之諭知：
  ㈠公訴意旨認被告劉家名、劉育誠、陳炫谷、李家宏上揭對告
    訴人下手實施強暴而使之受傷部分，另涉犯刑法第277條第1
    項之傷害罪嫌等語。
  ㈡按告訴乃論之罪，告訴人於第一審辯論終結前得撤回其告訴
    ；告訴經撤回者，應諭知不受理之判決，並得不經言詞辯論
    為之，刑事訴訟法第238條第1項、第303條第3款、第307條
    分別定有明文。
  ㈢上開被告4人所涉刑法第277條第1項之傷害罪嫌，依刑法第28
    7條之規定，須告訴乃論。茲因被告4人已與告訴人和解，並
    已賠償告訴人，獲得告訴人宥恕並撤回傷害告訴，有聲請撤
    回告訴狀在卷可考（見本院卷第173頁），參諸前開規定，
    此部分原均應為不受理之諭知，惟公訴意旨認此部分與前揭
    論罪科刑部分具有想像競合犯之裁判上一罪關係，爰均不另
    為不受理之諭知。
據上論斷，應依刑事訴訟法第273條之1第1項、第299條第1項前
段、第300條，刑法第28條、第150條第1項後段、第2項第1款、
第47條第1項、第59條、第41條第1項前段、第74條第1項第1款、
第2項第8款、第93條第1項第2款、第38條第2項前段，判決如主
文。
本案經檢察官鄭珮琪提起公訴，檢察官張依琪、林煒容到庭執行
職務。
中　　華　　民　　國　　110 　年　　11　　月　　29　　日
                  刑事第十四庭  法  官  許慧珍
以上正本證明與原本無異。
如不服本判決應於收受判決後20日內向本院提出上訴書狀，並應
敘述具體理由；其未敘述上訴理由者，應於上訴期間屆滿後20日
內向本院補提理由書（均須按他造當事人之人數附繕本）「切勿
逕送上級法院」。
告訴人或被害人如不服判決，應備理由具狀向檢察官請求上訴，
上訴期間之計算，以檢察官收受判決正本之日起算。
                                書記官  謝坤冀
中　　華　　民　　國　　110 　年　　11　　月　　29　　日
附錄本案論罪科刑法條：
中華民國刑法第150條
在公共場所或公眾得出入之場所聚集三人以上，施強暴脅迫者，
在場助勢之人，處1年以下有期徒刑、拘役或10萬元以下罰金；
首謀及下手實施者，處6月以上5年以下有期徒刑。
犯前項之罪，而有下列情形之一者，得加重其刑至二分之一：
一、意圖供行使之用而攜帶兇器或其他危險物品犯之。
二、因而致生公眾或交通往來之危險。